【裁判字號】    98,易緝,19
【裁判日期】    981217
【裁判案由】    詐欺
【裁判全文】
臺灣花蓮地方法院刑事判決              98年度易緝字第19號
公  訴  人  臺灣花蓮地方法院檢察署檢察官
被      告  丙○○
上列被告因詐欺案件，經檢察官提起公訴（臺灣花蓮地方法院檢
察署97年度偵字第3050號）及移送併辦（臺灣臺北地方法院檢察
署98年度偵緝字第2431號），本院判決如下：
    主  文
丙○○無罪。
    理  由
一、公訴意旨及移送併辦意旨略以：被告丙○○預見將金融機構
    帳戶之存摺、提款卡等物提供予他人使用，可能助長他人為
    掩飾詐欺所得犯罪之用，竟不違其本意，基於幫助詐欺之犯
    意，於民國97年2 月4 日向合作金庫銀行花蓮分行申辦帳號
    000-0000000000000號帳戶，於97年2月14日向國泰世華商業
    銀行花蓮分行申辦帳號000000000000號帳戶之印鑑變更，隨
    後在不詳地點將上開二帳戶之存摺、晶片金融卡（含密碼）
    等物，交予不明之詐欺集團使用。嗣該詐騙集團於同年2 月
    18日18時許，以電話聯絡乙○○，並佯稱是東森購物台員工
    ，因帳款作業疏失，要更改匯款云云，致乙○○不疑有他，
    而陷於錯誤，匯款新台幣（以下同） 15933元至丙○○上開
    合作金庫銀行帳戶，及匯款 29988元至丙○○上開世華銀行
    帳戶，隨遭該詐騙集團提領一空。又該詐欺集團成員復意圖
    為自己不法所有，於97年 2月18日17時39分許，以電話向甲○○佯稱係MOMO購物臺之會計人員，因甲○○於購物時簽錯
    分期付款之單據，恐遭連續 6個月扣款，故其會通知銀行人
    員與甲○○連絡取消事宜，復再以電話佯稱係新竹第一信用
    合作社客服人員，要求甲○○至自動櫃員機辦理解除，使甲○○因而陷於錯誤，而依指示自其帳戶內分3次匯款17608元
    至丙○○上開合作金庫銀行花蓮分行帳戶內。嗣甲○○發覺
    有異，始知受騙。因認被告係涉係犯刑法第339條第1項、第
    30條第1項之幫助詐欺取財罪嫌。
二、按犯罪事實應依證據認定之，無證據不得認定犯罪事實；不
    能證明被告犯罪者，應諭知無罪之判決，刑事訴訟法第 154
    條第2項及第301條第1 項分別定有明文。次按認定不利於被
    告之事實，須依積極證據，苟積極證據不足為不利於被告事
    實之認定時，即應為有利於被告之認定，更不必有何有利之
    證據；又事實之認定，應憑證據，如未能發現相當證據，或
    證據不足以證明，自不能以推測或擬制之方法，以為裁判基
    礎；而刑事訴訟法上所謂認定犯罪事實之積極證據，係指適
    合於被告犯罪事實之認定之積極證據而言，雖不以直接證據
    為限，間接證據亦包括在內；然而無論直接或間接證據，其
    為訴訟上之證明，須於通常一般之人均不致有所懷疑，而得
    確信其為真實之程度者，始得據為有罪之認定，倘其證明尚
    未達到此一程度，而有合理之懷疑存在時，致使無從形成有
    罪之確信，根據「罪證有疑，利於被告」之證據法則，即不
    得遽為不利被告之認定（最高法院30年上字第816號、29 年
    上字第3105號、40年台上字第86號及76年台上字第4986號判
    例意旨參照）。
三、公訴人認被告涉有上開犯行，無非以被害人乙○○、甲○○
    於警詢時之指訴、內政部警政署反詐騙諮詢專線紀錄表、受
    理刑事案件報案三聯單、被害人ATM轉帳單、被告申辦前開
    帳戶之基本資料、存摺存款歷史交易明細、被告在全省金融
    機構開戶資料及交易明細、中華郵政股份有限公司自動櫃員
    機交易明細表、合作金庫商業銀行花蓮分行函（含被告開戶
    資料及交易明細）等證據為其論據。訊據被告堅決否認犯行
    ，並辯稱：伊沒有把帳戶交給別人，係兩年多前快過年，前
    夫怕過年不好過，看了更生日報的小額信貸而想要貸款，伊
    有跟他說不要，以為他不會去借貸，後來因他也有案子，前
    夫才跟伊說已把其帳戶拿去用等語。
四、經查：
(一)檢察官所舉之證據，僅能證明被害人乙○○、甲○○之受騙
    事實及詐騙集團有使用被告之上開銀行帳戶等情，但不能證
    明上開帳戶資料是由被告所交付予詐騙集團使用，復據證人
    丁○○於本院審理時結證表示：「我當初看到報紙上小廣告
    可以申貸，不用抵押、保人，97年2 月間剛好失業，又要過
    年，家裡又有小孩，須要用錢，就與報上的電話與張姓男子
    聯絡。那時一本存摺可以貸5 萬元」、「幾個帳戶我記得不
    是清楚，我用我自己的一個帳戶，再提供我太太的帳戶給那
    名男子。我太太的帳戶有國泰世華、合作金庫。」、「（審
    判長問：這些事有無得到你太太同意？）沒有。」、「（審
    判長問：你如何跟你太太說？）我沒有跟她說，我就直接拿
    去信貸。我先拿我的帳戶，隔一、二天再拿我太太的帳戶給
    張姓男子。」、「（審判長問：你提供什麼給張姓男子？）
    每個帳戶都提供存摺、提款卡、和提款卡密碼。」、「（審
    判長問：你如何知道你太太的提款卡密碼？）剛結婚時在一
    信有開戶，後來又辦可作提款卡的現金卡，密碼很多很亂，
    就和我太太約定用我們的生日作為密碼，她的帳戶密碼用她
    的生日，我的用我的生日。所以我知道她的密碼。」等語，
    顯見提供帳戶予詐騙集團者非為被告，故而本件間接事實尚
    無從推論係由被告交付帳戶資料予詐騙集團使用，更不能依
    此推論被告知悉丁○○有幫助詐欺之行為或有預見可能助長
    他人為掩飾詐欺所得犯罪之用，而不違其本意等情事。
(二)綜上所述，本案依公訴人所舉證據，無法證明被告有幫助詐
    欺之行為，此外亦查無其他積極之證據足認被告有檢察官所
    訴之犯行，揆諸上揭意旨，即應為被告無罪之諭知。
據上論斷，應依刑事訴訟法第301 條第 1項，判決如主文。
本案經檢察官龔書安到庭執行職務
中    華    民    國    98    年    12    月    17    日
                  刑事第二庭    審判長法  官  張宏節
                                      法  官  蔡寶樺
                                      法  官  沈培錚
以上正本證明與原本無異。
如不服本判決應於收受送達後10日內向本院提出上訴書狀，並應
敘述具體理由。其未敘述上訴理由者，應於上訴期間屆滿後20日
內向本院補提理由書(均須按他造當事人之人數附繕本)「切勿逕
送上級法院」。告訴人或被害人如對於本判決不服者，應具備理
由請求檢察官上訴，其上訴期間之計算係以檢察官收受判決正本
之日期為準。
中    華    民    國    98    年    12    月    19    日
                                      書記官

司法院資訊處製作；財團法人民間司法改革基金會備份。
